臺灣桃園地方法院民事裁定
111年度監宣字第263號
聲  請  人  胡玉蓮  

相  對  人  王寶雲  
關  係  人  胡琛心  
上列聲請人聲請監護宣告事件，本院裁定如下：
    主  文
宣告王寶雲（女，民國00年0月0日生，身分證統一編號：Z00000
0000號）為受監護宣告人。
選定胡玉蓮（女，民國00年00月00日生，身分證統一編號：Z000
000000號）為受監護宣告人王寶雲之監護人。
指定胡琛心（男，民國00年0月00日生，身分證統一編號：Z0000
00000號）為會同開具財產清冊之人。
程序費用由受監護宣告之人王寶雲負擔。
    理  由
一、聲請意旨略以：聲請人胡玉蓮、關係人胡琛心係相對人王寶
    雲之子女。相對人自民國109年2月7日起因失智症，致不能
    為意思表示或受意思表示，或不能辨識其意思表示之效果，
    已達受監護宣告之程度，爰依民法第14條第1項、第1110條
    、家事事件法第164條之規定，請求裁定相對人為受監護宣
    告人，並選定聲請人為相對人之監護人，及指定關係人為會
    同開具財產清冊之人等語。
二、按對於因精神障礙或其他心智缺陷，致不能為意思表示或受
    意思表示，或不能辨識其意思表示之效果者，法院得因本人
    、配偶、四親等內之親屬、最近一年有同居事實之其他親屬
    、檢察官、主管機關或社會福利機構之聲請，為監護之宣告
    ，民法第14條第1項定有明文。次按受監護宣告之人應置監
    護人；法院為監護之宣告時，應依職權就配偶、四親等內之
    親屬、最近一年有同居事實之其他親屬、主管機關、社會福
    利機構或其他適當之人選定一人或數人為監護人，並同時指
    定會同開具財產清冊之人；法院為前項選定及指定前，得命
    主管機關或社會福利機構進行訪視，提出調查報告及建議；
    監護之聲請人或利害關係人亦得提出相關資料或證據，供法
    院斟酌，同法第1110條、第1111條亦有明文規定。復按法院
    選定監護人時，應依受監護宣告之人之最佳利益，優先考量
    受監護宣告之人之意見，審酌一切情狀，並注意下列事項：
    ㈠受監護宣告之人之身心狀態與生活及財產狀況。㈡受監護宣
    告之人與其配偶、子女或其他共同生活之人間之情感狀況。
    ㈢監護人之職業、經歷、意見及其與受監護宣告之人之利害
    關係。㈣法人為監護人時，其事業之種類與內容，法人及其
    代表人與受監護宣告之人之利害關係，同法第1111條之1亦
    規定甚明。
三、經查，聲請人主張之上開事實，業據提出與其所述相符之兩
    造戶籍謄本、中華民國身心障礙證明、親屬會議同意書、親
    屬系統表、聯新國際醫院病症暨失能診斷證明書等件為證。
    嗣經本院前往聯新國際醫院勘驗相對人之精神狀況，並於鑑
    定人陳修弘醫師面前點呼相對人年籍等資料，相對人可回答
    姓名及生日，但不記得身分證字號，現與關係人同住，可正
    確回答5加7等於12及100減20等80等情；另據聲請人表示：
    相對人從108年起罹患失智症，生活無法自理，需外籍看護
    照顧，因為提領相對人之半俸用來支付外籍看護之費用，但
    相對人之長女來探視時，就會去辦理掛失，導致無法處理相
    對人之事務，希望由其擔任相對人之監護人，以便協助相對
    人處理事務，故為本件聲請等語，此有本院111年7月8日訊
    問筆錄可參。復經鑑定人陳修弘醫師對相對人實施精神鑑定
    後，其鑑定結果略以：㈠家庭狀況及疾病史：個案與案亡夫
    育有二女一子，目前與兒子同住，但主要照顧者為長女。目
    前個案頻繁找不到東西，故重要證件都由案女保管，幾乎無
    法記得近期發生的事情（如：早上去診所下午就不記得此事
    、不記得每天收看的韓劇名稱），每天都重複問孫子的年紀
    跟年級，但很熟的事情大致可以記得但細節會遺忘（如：學
    歷、工作、子女數、出生年月日）；對於時間沒概念，現在
    若自己出門應該會迷路，可認得熟人及鄰居；無法在郵局臨
    櫃辦理事情（無法正確回答銀行員問題），不清楚自己帳戶
    金額，社交禮儀正常，重視個人衛生；可在陪同下正常購物
    ，無法擔任志工角色，可看著電話號碼撥打電話；在家都在
    看電視，使用簡單家電無困難，可做簡單家事，無法煮菜，
    外表看起來正常；若排除肢體因素，生活自理正常，可照顧
    自己。108年時因個案的家庭醫師發現個案表達能力變差，
    故建議家屬陪同就醫檢查，108年8月及109年10月在聯新國
    際醫院神經内科評估結果均為輕度失智，110年12月則為中
    度失智。㈡身體檢查：鑑定時脈博數為每分鐘78次，呼吸數
    為每分鐘18次，身體狀況尚稱良好，身體理學檢查無具精神
    病理意義之特殊發現。㈢神經學檢查：無特殊具精神病態意
    義之異常發現。㈣心理衡鑑：MMSE以接受教育程度2至10年及
    79歲以下之切截分數為參考標準(切截分數=24/25)，個案10
    分，低於切截分數，表示目前已有明顯之認知功能障礙存在
    ，且已影響到日常生活功能。CDR結果評定為2(中度失智）
    ，個案在各領域中大多有中度的受損表現，嚴重記憶力喪失
    ，只記得很熟的事情，對時地定向感經常有嚴重的困難，解
    決問題及分析事物異同有中度困難，社交判斷仍合宜，無法
    獨立處理家庭外事務但外表看起來正常，侷限興趣勉強維持
    ，生活自理正常（排除肢體因素）。㈤精神狀態檢查：個案
    坐輪椅（在家可緩步行走），身形偏瘦，精神佳，情緒平穩
    。態度配合有禮，有適當眼神接觸，口語表達流暢，有時會
    理解錯誤，但再次澄清後均可理解。測驗時，動機高，有些
    不會時會以平常沒在注意為藉口。個案大致知道鑑定原因（
    因常忘記事情），錯誤回答現任總統（呂小姐），只表示曾
    來過本院一次（應非常多次）分析事物異同有部分困難（回
    答較不精確）、可正確判斷突發狀況如何解決（約會快遲到
    要先打電話告知）。㈥鑑定結果：據病歷記載、家屬陳述、
    鑑定當日訪談及心理衡鑑之綜合判斷，個案目前在整體認知
    功能上呈現顯著的受損，MMSE為10分（切截分數為24/25)、
    CDR為2(中度失智），此情況應需要有人全天進行照顧與監
    督，致不能為意思表示或受意思表示，或不能辨識其意思表
    示之效果等語，此有該院111年7月26日聯新醫字第20220701
    55號函所附之精神鑑定報告書1件在卷可稽。是本院審酌相
    對人精神障礙狀態及心智缺陷之程度等情，並參諸上揭精神
    鑑定報告書之意見，認相對人業因失智症之心智缺陷，致不
    能為意思表示或受意思表示，亦不能辨識其意思表示之效果
    ，符合受監護宣告之要件，是本件聲請為有理由，應予准許
    ，爰依法宣告相對人為受監護宣告之人。
四、本院依職權囑託桃園市社會工作師公會進行訪視，其訪視後
    所提出之訪視內容及建議略以：本案之聲請人為相對人次女
    ，關係人為相對人長子。相對人目前與關係人及照顧相對人
    之外籍看護同住中壢區住所，平時多由外籍看護照顧相對人
    的日常生活起居及協助服藥。聲請人主責處理相對人事務，
    疫情期間代替相對人回診領藥及負責保管相對人重要證件、
    存摺與印章及負擔相對人看護照顧費用；關係人則願意協助
    聲請人處理相對人事務及支付每月家庭生活開銷與相對人零
    用金。訪視現場，相對人口頭表示「同意由聲請人擔任監護
    （輔助）人」。聲請人表示未告知相對人手足們及相對人長
    女有關本案之聲請。經訪視，聲請人具擔任本案監護（輔助
    ）人之意願，關係人具擔任本案會同開具財產清冊之人意願
    。綜合評估，相對人的受照顧狀況和聲請人及關係人的陳述
    ，未見明顯不適任之消極原因，惟建請鈞院以相對人最佳利
    益為考量，並參酌相關事證後予以綜合裁量之等語，此有該
    公會111年6月24日桃林字第111450號函所附桃園市政府社會
    工作科監護（輔助）宣告調查訪視報告在卷可稽。本院審酌
    聲請人為相對人之次女，現主責相對人之個人事務並保管其
    證件，且有意願擔任監護人，又無不適或不宜擔任監護人之
    積極、消極原因，堪認如由聲請人為相對人之監護人，應能
    符合相對人之最佳利益，爰依法選定聲請人為相對人之監護
    人。又經本院選定之監護人即聲請人，自應依民法第1112條
    規定，負責照顧及養護相對人之身體及妥善為財產管理之職
    務，附此敘明。
五、關於指定會同開具財產清冊之人部分，聲請人聲請指定關係
    人為會同開具財產清冊之人，本院參考上開訪視報告，並審
    酌關係人為相對人之長子，願意協助聲請人處理相對人事務
    ，並願意擔任會同開具財產清冊之人，認由關係人擔任會同
    開具財產清冊之人，亦無不當，爰依前揭規定，指定關係人
    為會同開具財產清冊之人。又依民法第1113條準用同法第10
    99條及第1099條之1之規定，於監護開始時，監護人即聲請
    人對於相對人之財產，應會同關係人於2個月內開具財產清
    冊並陳報法院，監護人於財產清冊開具完成並陳報法院前，
    對於相對人之財產，僅得為管理上必要之行為，併此敘明。
六、依家事事件法第164條第2項，裁定如主文。
中　　華　　民　　國　　111 　年　　7 　　月　　29　　日
                   家事法庭     法  官　姚重珍
以上正本係照原本作成。
如對本裁定抗告須於裁定送達後10日內向本院提出抗告狀，並繳
納抗告費新臺幣1,000元。
中　　華　　民　　國　　111 　年　　8 　　月　　1 　　日
                                書記官　王小萍